【裁判字號】    97,交聲,140
【裁判日期】    970606
【裁判案由】    違反道路交通管理處罰條例聲明異議
【裁判全文】
臺灣基隆地方法院交通事件裁定         97年度交聲字第140號
移送機關    交通部公路總局臺北區監理所基隆監理站
異  議  人  甲○○
                    ）
上列受處分人因違反道路交通管理處罰條例案件，對於交通部公
路總局臺北區監理所基隆監理站於中華民國97年4月24 日基監字
第裁42- RB0000000 號違反道路交通管理事件之裁決聲明異議，
本院裁定如下：
    主  文
原處分撤銷。
甲○○不罰。
    理  由
一、原處分意旨略以：異議人即受處分人甲○○於民國97年3 月
    12日19時14分許，駕駛車牌號碼7672-JT 號自用一般小客貨
    車，行經基隆市○○路、中和路口處，因「駕車行經有燈光
    號誌管制之交岔路口闖紅燈」之違規事實，為警當場攔停，
    並製發基交字第RB0000000 號舉發通知單逕行舉發，嗣經原
    處分機關依道路交通管理處罰條例第53條第1項、第63條第1
    項第3款（漏載第1項第3款），裁處罰鍰新臺幣（下同）2,7
    00元，並記違規點數3點。
二、聲明異議意旨略以：伊於上開時間，確實駕駛上揭車輛行經
    基隆市○○路往經國學院方向行，行經復興路、中和路口時
    ，伊當時通過道路停止線時，號誌還顯示為綠燈，所以駕車
    隨著前車依序前進，但因前車前方有輛機車要左轉，致前車
    遭阻，因右側路邊停有車輛，異議人駕駛前開車輛無法靠右
    超越前車而快速通過該路口，只能與跟著前車暫停於路口，
    約3、4秒左右才得以順利前進，警察是站立在前方120巷巷
    口處將伊欄停，告伊闖越紅燈，故不服原處分，聲明異議，
    請求撤銷原處分云云。
三、按法院受理交通事件，準用刑事訴訟法之規定，道路交通管
    理處罰條例第89條前段定有明文。又「認定犯罪事實所憑之
    證據，雖不以直接證據為限，間接證據亦包括在內。然而無
    論直接證據或間接證據，其得為訴訟上之證明者，須於通常
    一般之人均不致有所懷疑，而得確信其為真實之程度者，始
    得據為有罪之認定。倘其證明尚未達到此一程度，而有合理
    之懷疑存在，而無從使事實審法院得有罪之確信時，即應由
    法院為諭知被告無罪之判決。」最高法院76年台上字第4986
    號判例亦揭示刑事訴訟法上法院認定事實之最重要原則，是
    以法院審理違反道路交通管理處罰條例案件時，當有其適用
    。
四、按汽車行駛至交叉路口，其行進、轉彎，應遵守燈光號誌之
    指示，為道路交通安全規則第102條第1項第1 款前段所明定
    ；又「圓形紅燈」所顯示之意義則為「（一）車輛面對圓形
    紅燈表示禁止通行，不得超越停止線或進入路口。」道路交
    通標誌標線號誌設置規則第206條第5款定有明文。是以，道
    路交通管理處罰條例第53條第1 項所定「汽車駕駛人，行經
    有燈光號誌管制之交岔路口闖紅燈者」之違規情形，自係指
    在交叉路口面對紅燈時超越停止線進入路口之情形而言。
五、經查：異議人駕駛本案一般自小客貨車於上揭時、地為警攔
    停當場舉發之事實，固據證人即舉發警員沈政憲於本院調查
    時證述在卷，並有本件舉發通知單影本1 紙附卷可稽。然異
    議人於聲明異議及本院調查時，均堅稱其係於該路口號誌為
    綠燈時，即已駕車駛越路口停止線等語，就此證人沈政憲到
    庭僅證稱：「當天我是執行18-20 的巡邏勤務，我跟巡佐李
    萬鐵一組，我們分騎二部警用機車，在基隆市○○路及中和
    路口執行路檢，我們將警用機車停在122號藥局門前，在120
    巷口執行一般交通違規攔查，在19時14分許發現異議人在路
    口號誌燈轉換為紅燈後行經路口，其車前方尚有二部自小客
    車亦行經路口，因為考量紅燈剛變換，駕駛可能是搶黃燈，
    故未攔停該兩部自小客車，異議人所駕駛的自小客貨車是第
    三部，約在號誌燈變換成紅燈三秒後，故將異議人攔停，異
    議人後方之計程車亦遭我們攔停，當時異議人是稱他是跟隨
    前方二部自小客車通過路口，我們有向異議人解釋，他是第
    三部車理應可以看到號誌燈以變換成紅燈，不能因前方車輛
    通過跟著通過，後來我們就製單告發，異議人雖拒簽但有收
    受告發單。」等語，顯見證人沈政憲並未親眼目睹異議人駕
    駛之車輛係在號誌顯示為紅燈時，駛越停止線，況黃、紅燈
    號間轉換之時間復甚短暫（黃燈3 秒），故異議人於駕駛上
    開車輛超越基隆市○○路、中和路路口停止線時，該路口號
    誌是否已經變換為紅燈管制，顯非無疑，另衡以證人沈政憲
    所提出之現場路口照片，該路係屬Ｔ字型路口，道路兩側雖
    均劃有紅色禁止臨時停車之標線，惟仍有多數車輛停放兩側
    路邊，且在復興路上之號誌燈為綠燈時，亦確有車輛行至路
    口網狀線區域進行左轉，顯見異議人辯稱駛越道路停止線至
    網狀線區域時燈號尚顯示為綠燈，惟因等待前方左轉機車左
    轉，至其通過道路網狀線區域時號誌方變換等語，非屬無據
    ，故本件異議人是否確有闖紅燈之情形，仍存有可合理懷疑
    之處，本件既尚無具體充足之證據使本院確信異議人有系爭
    闖紅燈之違規情形，原處分機關未予詳查即遽以裁罰，即難
    認為允當，本件異議為有理由，應將原處分撤銷，改諭知不
    罰，以資適法。
六、據上論斷，應依道路交通案件處理辦法第20條前段，裁定如
    主文。
中    華    民    國    97    年    6     月    6     日
                  交通法庭法  官  林淑鳳
以上正本證明與原本無異。
對於本件裁定如有不服，應於收受送達後5日內，向本院提出抗
告書狀，敘述抗告之理由，抗告於臺灣高等法院。
中    華    民    國    97    年    6     月    6     日
                          書記官  郭廷耀


司法院資訊處製作；財團法人民間司法改革基金會備份。
